臺灣高等法院刑事判決　　　　　　　　96年度上訴字第2858號
上　訴　人
即　被　告　戊○○
　　　　　　　　　　（現另案於台灣基隆監獄執行中）
選任辯護人　黃丁風律師
　　　　　　黃雅羚律師
　　　　　　黃敬唐律師
上　訴　人
即　被　告　乙○○
　　　　　　　　　　（現另案於台灣基隆監獄執行中）
選任辯護人　林禮模律師
上列上訴人等因強盜案件，不服臺灣基隆地方法院95年度訴字第
933號，中華民國96年4月10日第一審判決（起訴案號：臺灣基隆
地方法院檢察署95年度偵字第2585號），提起上訴，本院判決如
下：
    主  文
原判決撤銷。
戊○○共同連續意圖為自己不法之所有，攜帶兇器，以強暴至使
不能抗拒，而取他人之物，累犯，處有期徒刑捌年。扣案之開山
刀壹把沒收之。
乙○○共同連續意圖為自己不法之所有，攜帶兇器，以強暴至使
不能抗拒，而取他人之物，累犯，處有期徒刑柒年拾月。扣案之
開山刀壹把沒收之。
    事  實
一、(1)戊○○（綽號「連長」）曾於民國90年間因施用毒品案件
    ，經臺灣基隆地方法院以90年度訴字第61號判決分別處以有
    期徒刑8月、6月，定執行刑有期徒刑1年確定；又於91年間
    因施用毒品案件，經臺灣基隆地方法院以90年度易字第620
    號判決處以有期徒刑6月確定，上開案件所處徒刑接續執行
    ，先於92年3月25日假釋出監，嗣經撤銷假釋執行殘刑，於
    93年5月25日執行完畢。復於92年間因施用毒品案件，經同
    院以93年度易字第106號判決處以有期徒刑4月確定，甫於93
    年12月21日縮短刑期執行完畢。再於93年間因施用毒品案件
    ，經同院以93年度基簡字第761號判決處以有期徒刑4月確定
    ，並於94年3月10日易科罰金執行完畢。(2)乙○○於91年間
    因施用毒品犯行，經臺灣基隆地方法院以91年度訴字第296
    號判決分別處以有期徒刑8月、7月，定執行刑有期徒刑1年2
    月確定，又於92年間因竊盜、誣告案件，再經同院以92年度
    易緝字第3號判決分別處以有期徒刑5月、拘役50日確定，上
    揭二確定判決除誣告罪外，經臺灣基隆地方法院更定執行刑
    有期徒刑1年7月確定，並與誣告罪接續執行，於94年1月5日
    因縮短刑期假釋出監，嗣因撤銷假釋執行殘餘刑期，於94年
    9 月13日執行完畢。
二、戊○○、乙○○2人均猶不知悔改，戊○○先於95年3月25日
    19時許，至基隆市七堵區○○○路不詳址，以自備鑰匙下手
    竊取車號不詳之光陽牌豪邁款式重型機車一輛，供其代步之
    用（竊盜部分為臺灣基隆地方法院95年度易字第43號確定判
    決既判力所及，另經檢察官不起訴處分）。(1)同日晚上，戊○○騎乘該竊得之機車，至署立基隆醫院附近之「OK便利商
    店」搭載乙○○，渠2人即基於意圖為自己不法所有之概括
    犯意聯絡，共同起意強盜他人財物，先至乙○○位於基隆市
    中正區○○路84巷22弄25號住處，由乙○○提供己所有客觀
    上對人之生命、身體、安全，具有危險性屬兇器之開山刀1
    把（非屬列管之刀械）作為強盜取財之工具，再由乙○○騎
    乘戊○○所竊得之上開機車附載戊○○，四處尋找強盜財物
    之對象。於同日22時30分許，行經基隆市○○路401號地下
    道前，見丙○○1人進入該地下道，戊○○立刻叫乙○○停
    車，由乙○○騎乘機車在地下道上方出入口處路旁把風並等
    待接應，戊○○手持上開開山刀以黑布包裹，尾隨丙○○進
    入地下道，戊○○見四下無人，即自丙○○背後跑至其面前
    ，以左手摀住丙○○嘴巴，並將丙○○推至地下道牆壁邊，
    嚇令丙○○「搶劫，皮包拿出來」，丙○○見戊○○右手持
    不明刀械，且四下無人，因而無法抗拒，遂將背包內皮夾（
    內有郵局提款卡一張、台北國際商銀信用卡一張）交予戊○○。戊○○得手後，迅速跑至入出口處上方乙○○等待處，
    跳上乙○○所騎乘上開機車逃逸。戊○○嗣翻找丙○○皮夾
    ，僅搜獲提款卡、信用卡，遂將之丟棄於基隆市○○路媽祖
    廟旁大水溝內。(2)戊○○、乙○○因未強盜取得現金，猶未
    滿足，復承前同一意圖為自己不法之所有之概括犯意聯絡，
    於95年3月26日凌晨2時45分許，至基隆市○○街303巷11 弄
    1號「7-11連鎖超商」，渠2人在店外謀議由戊○○持上開開
    山刀入內嚇阻店員，再由乙○○進入收銀區劫取財物，謀議
    既定，戊○○遂進入店內，先至在店後方休息室前方整理飲
    料之店員甲○○背後，迨甲○○轉身，戊○○即在甲○○面
    前將開山刀自刀鞘中拔出，並作勢揮砍甲○○，將甲○○逼
    退至休息室內，逼退過程中並對甲○○口罵「幹你娘」等三
    字經（公然侮辱部分未據告訴），乙○○則趁機進入該超商
    ，戊○○站立於休息室門口以阻擋甲○○出休息室，並回頭
    張望乙○○是否已依謀議至收銀區劫得財物，乙○○本欲打
    開收銀機拿取收銀機內之現金，然因操作錯誤致收銀機打不
    開，遂拿取收銀區之七星牌香菸半條（五包，價值新台幣
    275元），戊○○見乙○○已取得財物，遂將開山刀收進刀
    鞘內，與乙○○先後逃離該店，並共同騎乘上開機車逃逸。
    前開強盜所得之香煙則由戊○○、乙○○2人抽用告罄。
三、嗣某不詳之線民向時任基隆市警察局第三分局正濱派出所所
    長許耀彬反應其無意間聽聞乙○○和一曾被基隆市刑警大隊
    查辦過之綽號「連長」之人涉及上開二(2)之強盜案件，許耀
    彬將此線報報予任職基隆市警察局第二分局偵查隊小隊長任
    順廣，任順廣先行查證綽號「連長」之人即係戊○○，又查
    出乙○○之年籍資料，並調其二人之刑案前科照片予甲○○
    指認，甲○○認出作案之人其中之一即係戊○○，警方乃先
    向台灣基隆監獄借提訊問戊○○，戊○○供出其與乙○○共
    同犯上開二(2)之強盜案件，警方乃再向台灣基隆監獄借提訊
    問乙○○，乙○○再供出其與戊○○共同犯上開二(1)之強盜
    案件，警方再根據乙○○之供述，至其位在基隆市○○區○○路84巷22弄25號之住處房間內扣得乙○○所有之上開開山
    刀1把。
四、案經基隆市警察局第二分局報告臺灣基隆地方法院檢察署檢
    察官偵查起訴。
    理  由
壹、程序部分：
    上訴人即被告戊○○主張其警詢筆錄是從監獄借提外出製作
    ，當時已因毒品案件入監10餘日，精神狀況不好，警詢筆錄
    內容不實在云云；上訴人即被告乙○○主張其警詢筆錄是警
    員早上8點即將其自監獄借提詢問，直至下午5點才回所，詢
    問過程疲勞轟炸，警詢筆錄內容亦不實在云云。經查：
一、被告戊○○於95年4月27日因毒品案件羈押於基隆看守所，
    於同年5月12日轉入臺灣基隆監獄另案執行，此有本院被告
    前案紀錄表附卷可稽。嗣經基隆市警察局第二分局向臺灣基
    隆地方法院檢察署檢察官申請核可後，先後於95年5月15日
    、同年5月19日將被告戊○○借提應訊時，距其入所已相隔
    約18至22日，應已排除毒癮發作之「提藥」情形。且觀諸該
    警詢筆錄所載，被告戊○○就竊取機車及2次強盜犯行之時
    間、地點、犯罪手法、分工方式、贓物之處置等若干細節，
    均能明確陳述，並與被告乙○○於警詢所述大致相符（見偵
    卷第17至22頁、第24至29頁）。參以被告戊○○2次應詢時
    間各僅約1小時，此有警詢筆錄在卷足憑（見偵卷第5頁、第
    12 頁），當不致使其至疲勞、精神不濟之程度，足認被告
    戊○○2次製作警詢筆錄時，並無其所稱精神狀況不好之情
    形。復據證人即詢問及製作筆錄之警員黃杰超、邱俊貴於原
    審均證述：警詢筆錄是根據被告自己供述製作，並有全程錄
    音等語（見原審卷第90、91頁），堪認被告戊○○之2次警
    詢筆錄均係出於自由意志陳述而有證據能力。
二、被告乙○○於95年4月22日因毒品案件入臺灣基隆監獄執行
　　，亦有本院被告前案紀錄表在卷可稽，被告乙○○先後3次
　　警詢筆錄之製作過程，均係基隆市警察局第二分局於95年5
　　月18日、同年月19日發文，經臺灣基隆地方法院檢察署於當
　　日收文，並經檢察官於當日蓋印核可借提，此有基隆市警察
　　局第二分局函附卷可參（見他字第438號卷第1頁、他字第442
    號卷第1頁，其上均有臺灣基隆地方法院檢察署之收文章、
    檢察官用印），顯見基隆市警察局第二分局均係於95年5月
    18日、同年月19日申請並經檢察官核可後，始於當日即95年
    5月18日15時48分起至17時14分止、同年月19日13時22分起
    至14時01分止、同年月19日18時50分起至19時15分止在基隆
    市警察局第二分局偵查隊製作警詢筆錄，殊無可能如被告乙○○所述於當日上午8時即遭借提應訊。且依卷附警詢筆錄
    所載，被告乙○○每次應詢時間大約30分或1小時半，均未
    至疲勞詢問之程度。至於警員於95年5月19日18時50分再對
    被告乙○○作第3次警詢筆錄，實係因警員於當日13時55分
    、18時53分先後對證人丙○○、丁○○詢問，為求證才再行
    詢問被告乙○○就戊○○竊得機車之地點及處置方式，顯非
    於當日13時22分一直詢問至19時15分，亦無疲勞詢問之情形
    。再者，被告乙○○於當日借詢返監前，經檢察官偵訊時亦
    均表明警詢所述實在（見他字第441卷第9頁、他字第448號
    卷第15頁），於歷次偵訊時亦未提及警詢有疲勞詢問一事
    ，應認被告乙○○上述所述不足採信。被告乙○○3次警詢
    筆錄既均基於自由意志陳述，當有證據能力。
三、證人丙○○於警詢、證人甲○○於警詢、偵詢中之證述，被
    告2人、辯護人均未於言詞辯論終結前聲明異議，依刑事訴
    訟法第159條之5第2項、第1項規定，視為同意作為證據，且
    經本院審酌證人丙○○、甲○○均已於原審具結作證，且證
    人甲○○於偵訊時所為之證述，亦經具結，並前開警詢、偵
    訊筆錄作成之情況，認均適當，應認有證據能力。
貳、實體部分：
一、訊據被告戊○○承認上揭竊盜事實，被告戊○○、乙○○固
    均坦承有於事實欄二所載時地，由被告乙○○騎乘被告戊○○竊得之機車搭載戊○○，被告戊○○確有非法取得被害人
    丙○○、被告乙○○亦有取得被害人「7-11連鎖超商」之財
    物，及2人共騎該機車離開等情無訛，然均矢口否認有強盜
    事實，被告戊○○辯稱：95年3月25日22時30分許，伊與
    乙○○騎乘機車經過基隆市○○路401號地下道，看到有1女
    子進入地下道，就叫乙○○將機車停在路邊等伊，並說伊要
    去地下道找朋友，然後伊就尾隨該女子進入地下道，大約在
    地下道一半的時候，伊從她背後搶她拿在手上的皮包，行搶
    時並沒有拿刀子出來，當時刀子是放在機車座墊置物箱裡面
    ，沒有帶下車，搶完後伊很害怕就跑上來，叫乙○○趕快騎
    機車離開；95年3月26日2時45分許，伊與乙○○騎機車經
    過基隆市○○街303項11弄1號「統一超商」，伊向乙○○說
    要下去超商買香煙，伊進超商後在櫃台裡面沒有看到人，就
    到後面飲料區貨架拿飲料，看到售貨員在庫房整理東西，這
    時看到乙○○進來超商，伊想掩護乙○○偷香煙，因在庫房
    裡只有伊和售貨員2人，售貨員很害怕，就問伊是不是搶劫
    ，伊沒有說話，只有搖頭，售貨員就主動把皮包拿出來交給
    伊，他誤會伊要搶劫，伊又搖頭表示不是搶劫，然後伊回頭
    看見乙○○已經偷完了，伊就與乙○○迅速離開超商，伊沒
    有拿刀進超商，刀子是放在上開機車置物箱裡面云云。被告
    戊○○之辯護人主張：丙○○對突如其來之搶劫，感到驚
    惶而依被告戊○○之要求交付身上皮夾，且未予反抗，並於
    被告戊○○離去時大喊搶劫，顯見其當時未致不能抗拒之程
    度。甲○○主動將皮夾放在手中供被告戊○○拿取，顯然
    其亦無完全喪失自由意思，未達不能抗拒之程度。被告2
    人既係謀議要搶取超商收銀機內之現金，則被告乙○○因無
    法開啟收銀機，遂拿取收銀區香菸半條之行為，顯已超出被
    告2人原謀議之範圍，為被告戊○○所無法預知，被告戊○○當無需就被告乙○○拿取香菸之犯行負責，被告戊○○應
    僅成立強盜未遂罪責云云。
二、被告乙○○則辯稱：95年3月25日22時30分許是伊騎機車
    搭載戊○○到大武崙找戊○○朋友，回程時經過安一路401
    號地下涵道附近，戊○○叫伊在路邊停一下等他，說他要去
    下面找朋友，他就下車，過了大約3、5分鐘後，他用跑的從
    地下道上來，就叫伊趕快走，伊等就騎車離去，騎了約3、
    50公尺，他才說他在地下道搶了1個女子；95年3月26日2
    時45分許是伊騎同一部機車搭載戊○○，經過新豐街303 項
    11弄1號「統一超商」，戊○○說他要去超商買香煙，伊就
    將機車停在超商門口前，等戊○○進去3、5分鐘後，伊才進
    去超商，伊進去時，超商裡面都沒有人，也沒有看見戊○○
    ，伊就隨手在櫃台拿5包煙，然後就轉身出去，伊尚未出去
    時，有在櫃台那邊看見戊○○和超商店員靠得很近，戊○○
    好像在和店員講話的樣子，之後伊就往外走，戊○○看到伊
    往外走，也跟著出去，伊等就騎機車離去云云。被告乙○○
    之辯護人主張地下道部分，被告戊○○於行搶離去後，才
    告訴被告乙○○，被告乙○○事前既不知情，當無共同行搶
    犯行。超商部分，被告乙○○不知被告戊○○有持刀挾制
    店員，被告乙○○進入超商僅係竊取香煙，並無與被告戊○○有共同持刀強盜，不成立強盜共犯。警方於第1次借提
    被告乙○○詢問時，係被告乙○○主動供出地下道行搶之犯
    行，警方始知悉該搶案，應認被告乙○○符合自首之要件云
    云。
三、經查：
  (一)被告戊○○於95年5月15日警詢時已自承95年3月26日2時45
    分許在基隆市○○區○○街303巷11巷1號發生之「統一超商
    」強盜案係其與乙○○所共犯，「....，竊取一部重機車、
    廠牌為光陽豪邁、顏色黑色、車號不詳，得手後.. 後因經
    過新豐街統一超商（案發之超商）前，見四下無人，臨時起
    意，就2人共謀要搶超商，之後乙○○就提議要回他家拿工
    具，後來至他家才知道是1把開山刀，我到櫃臺持刀逼迫店
    員（被害人）至店內倉庫內，由乙○○在櫃臺搜刮東西，當
    時我一時後悔覺得不應該，就叫乙○○一起離開，只拿到5
    包七星香煙..，香煙我們2人平均分掉。開山刀交由乙○○
    處理」（見偵卷第6至8頁）。被告戊○○又於95年5月15日
    檢察官偵訊時自承「95年3月25日晚上10時許，先偷1部黑色
    豪邁的機車，車牌號碼不記得了，當時偷機車不是為了要搶
    超商而做為犯罪工具去偷，而是偷了之以後，騎到新豐街時
    ，因為我與乙○○身上都沒有錢，剛好當時凌晨，該超商店
    內沒有什麼人，所以臨時起意要搶，是乙○○提議的，我也
    同意，我們就到乙○○和一路家裡拿1把開山刀，再到新豐
    街統一超商，由我持該開山刀，我們一起進去，乙○○搜括
    東西，他搶走放在櫃台上的5包七星香煙，因為當時我覺得
    心虛就叫乙○○趕快走，所以匆忙之間，他只有拿5包七星
    香煙，店員有害怕沒有抵抗，他有主動將自己的錢包交給我
    ，但是我覺得後悔，就沒有拿他的錢包。」、「（你今天在
    警察局所做的筆錄是否實在？）實在。」、「（警方有無對
    你非法取供，有無刑求你？）沒有。」等語（見他字第430
    號卷第16至17頁）。被告戊○○再於95年5月19日警詢時自
    承：「我們是於95年3月25日晚上10時許所犯下的，在當天
    作案前先至本市○○路82號旁（後經更正為七堵區○○○路
    一帶）竊取一部光陽豪邁黑色重機車（車號不詳），我自己
    自備鑰匙，於作案前約18至19時許去偷，得手後騎該車至基
    隆市立醫院旁OK超商搭載乙○○，隨後我們2人到大武崙去
    我阿姨家，因為我阿姨不在家，兩人就騎機車往安一路方向
    走，走到案發地點前發現1名女子（被害人丙○○）單獨走
    入地下道，我叫乙○○停車，並將作案用開山刀用報紙包著
    拿手上後，尾隨被害人進入地下道，隨後摀住被害人的嘴巴
    ，說搶劫，把皮包拿出來，被害人就拿出來，我拿走皮包就
    往回跑上機車，便叫乙○○趕快離開，途中我便打開皮包看
    有無財物，內只有2張信用卡，便在安一路上將皮包丟棄媽
    祖廟旁大水溝裡面，之後便騎該機車回七堵崇義街15號前雨
    棚丟棄（帶同警方勘察得知）。之後我們2人先回我家休息
    ，至26日凌晨1時左右，2人再到上述棄車地點騎該車前往第
    1次筆錄所述新豐街超商強盜案。」、「（你們2人所做2件
    強盜案是何人提議？）沒有人提議，都是我們2人臨時起意
    。」等語（見偵卷第13、14頁）。被告戊○○於上揭警詢、
    偵訊時迭次就強盜時、地、所持兇器、與被告乙○○之行為
    分擔、搶得之財物等諸多細節均具體詳實陳述，互核相符。
    嗣後翻供上開各語，辯稱：強盜時均無拿刀云云，顯無足採
    。
　(二)被告乙○○於95年5月18日警詢供稱：「當天原要去該超商
    買香煙，戊○○看見店內只有1名店員，戊○○就提議要搶
    該超商，戊○○就出來外面我們所騎乘之機車置物箱內拿作
    案用的開山刀，我就跟戊○○一同進入，由蔡持開山刀架住
    店員的脖子上，由我下手至櫃臺欲打開收銀機，因無法打開
    ，未搶得現金，便取走5包七星香煙，我們便騎乘機車離開
    現場。... （得手之5包七星香煙如何處置？）我與戊○○
    平均分攤抽掉了。」（見偵卷第18至19頁）、「當天我與戊○○騎乘... 機車，經過作案現場，發現1名單身女子，戊○○叫我停車等候，戊○○便持作案用的開山刀，尾隨該女
    子進入地下道強盜該女子財物，我騎機車在路旁等候，一下
    子作完案戊○○就從地下道出來，我便載他離開現場。」、
    「（這次作案取得何財物？現於何處？）這次搶到該女子皮
    夾1只，內有身分證、健保卡等物，但並沒有現金，所以丟
    棄於案發地點安一路上干城公園內。」等語（見偵卷第20至
    21頁），被告乙○○就2次強盜與戊○○行為分擔之態樣、
    強盜方式、手段、搶得之財物、處置方法均陳述明確，除對
    該女子（即丙○○）強盜所得財物及處置方式外，就2次強
    盜之基本犯罪事實均與被告戊○○上揭陳述亦大致相符，信
    屬真實。被告乙○○嗣後翻供上開各語，顯無足採。至於丙○○皮夾內究係身分證、健保卡，或2張信用卡，被告係將
    此物是丟到安一路媽祖廟旁大水溝，或安一路干城公園內？
    因係被告戊○○下手行搶，且戊○○所述與證人丙○○所述
    大致相符（見偵卷第39頁），應以被告戊○○所述為可採。
  (三)證人丙○○於原審審理時證稱：伊要走下地下道時，在地下
    道入口處看到2人騎1台機車經過，伊走到地下道通道一半處
    時，就有1人（當庭指認被告戊○○）從伊背後跑到面前來
    ，用左手摀住伊嘴巴，並將伊推到牆壁上，致伊無法行動。
    他右手則拿著以黑色布綁著的東西，綁住的形狀像1把刀，
    他嘴巴喊說「搶劫，皮包拿出來」，伊就從當時斜背背包裡
    面拿出皮夾交給他，他拿走皮夾就從原來方向跑回去，伊沒
    有去追，但是趕到的男友有追出去，伊男友有看到兩個人騎
    1輛機車離開。伊皮夾被搶時，有聽到地下道入口處有機車
    引擎聲音，且因該地下道很小，伊從地下道裡面有看到地下
    道入口處歹徒乘坐機車的後半部，但沒有看到機車上的人
    ... 伊與歹徒有面對面，故記得被告戊○○的面貌等語（見
    原審卷第95至97頁）。證人丙○○所述被告戊○○行搶時，
    右手持以「黑布」綁著像刀之東西，雖與被告戊○○於警詢
    所供承將開山刀用「報紙」包著拿在手上一節略有不符，惟
    證人丙○○就此部分迭於警詢（見偵卷第40頁）、原審均為
    一致陳述，相較於被告戊○○僅於95年5月19日警詢時坦承
    地下道該次有持刀行搶，其後皆一概否認帶刀等情，且證人
    丙○○與被告戊○○並不相識，亦無仇隙，當無攀誣構陷之
    必要，應認證人丙○○上揭無個人利害關係考量之陳述為可
    採，堪信屬實。
  (四)證人甲○○於原審審理時證稱：伊當時在整理飲料，背對著
    門口，聽到有人進店內的聲音，伊還是繼續整理飲料，之後
    想客人差不多要結帳，一轉身就發現1人（當庭指認被告戊○○）在伊身後，他當時距離伊約2步（當庭測量約150公分
    ），他拿1把有刀鞘的刀子，他並把刀子從刀鞘拔出，作勢
    比畫要往前砍伊，但未真正砍下，刀子距離伊大約1步，伊
    往後退，退到休息室裡，他就一直罵伊三字經，並跟著進到
    休息室門口，伊問他要做什麼，他說沒有，他拿刀堵在休息
    室門口，致伊無法出去，雙方大約僵持了30秒，期間他三五
    不時就往櫃台看一下，看完後又回頭過來面對伊，之後他就
    把刀子收到刀鞘裡，然後轉身就走，這時伊才看到另外1人
    從收銀台裡面走出來，和拿刀的人一起出去，他們如何逃逸
    ，伊已經忘記。伊後來清點時，發現少半條香煙，且收銀機
    螢幕顯示操作錯誤，伊之前去整理飲料時，收銀機螢幕並未
    顯示操作錯誤等語（見原審卷第93至94頁反面）。
  (五)綜合被告戊○○、乙○○上開供述、證人丙○○、甲○○前
    揭證詞，堪認被告2人於95年3月25日22時30分許，共乘機車
    行經本案地下道前，戊○○尾隨丙○○入道盜丙○○財物，
    乙○○負責把風接應，2人相互以對方之行為視為自己之行
    為。再者，被告2人於95年3月26日凌晨2時45分許，共乘同
    一機車至本案「7-11連鎖超商」，由被告戊○○持開山刀嚇
    阻店員，由被告乙○○下手至櫃臺打開收銀機行劫，因乙○○未能順利打開收銀機拿取現金，乃匆忙拿取收銀區之5包
    香煙後一起逃逸，渠2人實乃共同正犯。故被告戊○○之辯
    護人主張被告乙○○於超商拿取香煙已超出謀議範圍，被告
    戊○○應成立強盜「未遂」云云；被告乙○○之辯護人主張
    乙○○均不知蔡明享有帶刀行搶，應不成立強盜共犯云云，
    均無足採。
  (六)戊○○雖於本院審理時證稱：95年3月25日當日伊跟乙○○
    說怕人尋仇，知道他家有開山刀，才跟他借刀子帶著防身用
    云云。然被告2人共同至乙○○家中取開山刀供作案用一節
    ，已據被告2人於警詢時供承綦詳（見偵卷第7頁、第18頁）
    ，並互核相符，且被告乙○○於95年11月20日偵訊時又改稱
    ：開山刀是伊的，因伊與朋友吵架，才帶刀防身云云（見偵
    卷第120頁），被告戊○○於該次偵訊亦附和稱：伊沒有帶
    刀云云（見偵卷第120頁）。足見被告2人就案發當日有無攜
    帶扣案開山刀、何人攜帶、攜帶原因之本案重要關鍵之點，
    多次為不一之陳述，顯均係避就之詞，諉無可採。
  (七)被告戊○○之辯護人另主張：丙○○、甲○○皆未反抗，均
    未達不能抗拒之程度云云。惟按強盜罪之所謂「不能抗拒」
    ，係指行為人所為之強暴、脅迫等不法行為，就當時之具體
    事實，予以客觀之判斷，足使被害人身體上或精神上達於不
    能或顯難抗拒之程度而言。至所謂強暴、脅迫之手段，祇須
    抑壓被害人之抗拒，足以喪失其意思自由為已足，縱令被害
    人實際並無抗拒行為，仍於強盜罪之成立不生影響。查被告
    戊○○趁丙○○1人夜間隻身行走於地下道時，以左手摀住
    其嘴巴，右手持以黑布包裹之開山刀，並將其推至牆壁邊，
    嚇令其「搶劫，皮包拿出來」，要屬實施強暴之行為，丙○○為一女子，深夜單獨身處地下道內，於上開情形下，客觀
    上顯已達喪失意思自由而不能抗拒之程度。至被告戊○○凌
    晨在「7-11連鎖超商」內，持開山刀向當時店內唯一店員甲○○作勢揮砍，客觀上亦已剝奪甲○○意思自由而達不能抗
    拒之程度，縱甲○○嗣後主動將皮夾放在手中供被告戊○○
    拿取，亦難認係甲○○出於自願之行為。況犯罪之被害人面
    對暴力侵害時之恐懼程度因人而異，不得以被害人未為抗拒
    ，遽推論其尚未達不能抗拒之程度。故被告戊○○辯護人此
    部分主張亦無可採。
  (八)按刑法第62條所規定之自首，以對於未發覺之罪，向有偵查
    權之機關或公務員自承犯罪，進而接受裁判為要件；而具有
    裁判上一罪關係之犯罪，苟全部犯罪未被發覺前，行為人僅
    就其中一部分犯罪自首，固仍生全部自首之效力，反之，倘
    其中一部分犯罪已先被有偵查權之機關或公務員發覺，行為
    人方就其餘未被發覺之部分，自動供認其犯行時，因與上開
    自首之要件不符，自不得適用自首之規定減輕其刑（最高法
    院73年第2次刑庭會議決議參照）。本件警方循線查獲被告2
    人之經過，詳如事實欄三所載，業據證人即承辦本案之警員
    許耀彬、任順廣、黃杰超、邱俊貴於原審證述明確（原審卷
    第88至92頁），乙○○於部分犯罪被查獲後，始供述強盜丙○○之犯罪，依上說明，與自首要件不符。
  (九)由被告戊○○上開陳述可知，其下手竊取車號不詳之光陽牌
    豪邁款式重型機車之初，並非為供其與被告乙○○騎乘該機
    車犯強盜犯行，故被告戊○○所犯事實欄二(1)、(2)之強盜犯
    行無從與其下手竊取上開機車部分構成牽連犯，而一併為臺
    灣基隆地方法院95年度易字第43號確定判決既判力所及，附
    此敘明。
  (十)被告戊○○雖聲請調閱案發當日「7-11連鎖超商」店內監視
    錄影帶，惟本案發生迄今已將近1年5個月，縱案發當日店內
    有錄影，亦難確保該錄影帶尚有留存，且本院審酌本件事證
    已臻明確，無再行調閱之必要，併此敘明。
  (十一)綜上，被告戊○○、乙○○上開辯詞皆係臨訟卸責之詞，均
    無可採。此外，復有證人甲○○指認被告戊○○照片、口卡
    片、證人人丙○○指認被告戊○○照片、搜索扣押筆錄、犯
    罪地點及證物照片、被害人甲○○、丙○○當庭繪製之現場
    圖二紙（見偵卷第34、35頁、第38頁、第45、46頁、第57頁
    、第62至71頁、原審卷第107、108頁），及扣案之開山刀1
    把可資佐證，故本件事證明確，被告2人犯行均堪認定，應
    依法論科。
四、被告2人行為後，刑法業經修正，並自95年7月1日施行，有
    關本件情形：
  (一)刑法第56條關於連續犯之規定業經刪除，連續犯之刪除雖非
    犯罪構成要件之變更，但已影響行為人刑罰之法律效果，自
    屬法律有變更，經比較新、舊法之併罰與連續犯之加重其刑
    結果，仍應適用較有利於被告2人之行為時法即舊法論以連
    續犯。
  (二)修正後刑法第28條雖將「實施」修正為「實行」。其中「實
  　施」一語，涵蓋陰謀、預備、著手及實行之概念在內，其範
  　圍較廣；而「實行」則著重於直接從事構成犯罪事實之行為
  　，其範圍較狹，是修正後刑法共同正犯之範圍已有限縮，共
  　同正犯之範圍既因此而有變動，自屬犯罪後法律有變更，而
  　非僅屬純文字修正，經比較結果，以修正後刑法有利於被告
  　2人。
  (三)刑法第47條累犯之規定修正限於為受徒刑執行完畢，或一部
    之執行而赦免後，5年以內「故意」再犯有期徒刑以上之罪
    者，始成立累犯，較修正前如「過失」再犯有期徒刑以上之
    罪，亦構成累犯之範圍限縮，經新、舊法之比較，應以修正
    後之刑法較有利於被告2人。
  (四)本件綜合上揭新舊刑法比較之結果，並本於統一性及整體性
  　原則，修正前之刑法較有利於被告2人，爰一體適用修正前
  　之刑法。
五、被告2人攜帶足對人之生命、身體法益構成危害而可供兇器
    使用之開山刀1把犯案，故核被告2人所為，犯強盜罪而有刑
    法第321條第1項第3款之情形，均係犯刑法第330條第1項之
    攜帶兇器強盜罪。被告2人之間，有犯意聯絡與行為分擔，
    均為正犯。被告2人前後2次強盜犯行，時間緊接，所犯構成
    要件相同之罪名，顯係基於概括犯意反覆為之，為連續犯，
    均應論以一罪，並加重其刑。被告2人曾犯如事實欄一所述
    之罪，並受刑之宣告及執行完畢，此有本院被告前案紀錄表
    2 紙在卷可稽，被告2人於前案執行完畢後，5年內故意再犯
    本件有期徒刑以上之罪，均為累犯，應依修正前刑法第47條
    之規定，均遞加重其刑。
六、原審據以論罪科刑，固非無見，惟原審漏未就刑法第28條共
    犯之規定為新、舊法比較，且於理由欄二誤載被告2人係犯
    刑法「第321條第1項」之攜帶兇器強盜罪（見原審判決書第
    10頁倒數第6行），容有未洽。被告2人上訴猶執前詞否認犯
    罪，指摘原判決不當，雖無理由，惟原判決有前揭可議之處
    ，應由本院予以撤銷改判。爰審酌被告2人均前科累累、被
    告2人強盜所得之財物多寡、渠等角色分擔、均戊○○攜刀
    下手行搶、攜帶兇器強盜造成之社會危害性、犯後態度不佳
    ，兼衡被告2人犯罪之動機、目的、被害人所受損害等一切
    情狀，分別量處如主文所示之刑，以資懲儆。扣案之開山刀
    1 把，係被告乙○○所有，其已供述在案，又係被告2人供
    本件犯罪所用之物，自應依刑法第38條第1項第2款之規定宣
    告沒收。
據上論斷，應依刑事訴訟法第369條第1項前段、第364條、第299
條第1項前段，刑法第2條第1項、第330條第1項、修正前刑法第
28條、第56條、第47條第1項、第38條第1項第2款，判決如主文
。
本案經檢察官謝英民到庭執行職務
中　　華　　民　　國　　96　　年　　8 　　月　　21　　日
                  刑事第二庭審判長法  官　呂丹玉
                  　　　　　　　　法  官　王詠寰
                                  法  官　林恆吉
以上正本證明與原本無異。
如不服本判決，應於收受送達後十日內向本院提出上訴書狀，其
未敘述上訴之理由者並得於提起上訴後十日內向本院補提理由書
（均須按他造當事人之人數附繕本）。
                                  書記官  劉文美
中　　華　　民　　國　　96　　年　　8 　　月　　21　　日
附錄：本案論罪科刑法條
中華民國刑法第330條第1項：
犯強盜罪而有第321條第1項各款情形之一者，處7年以上有期徒刑。
